【裁判字號】    99,智易,8
【裁判日期】    991027
【裁判案由】    違反商標法
【裁判全文】
臺灣桃園地方法院刑事判決               99年度智易字第8號
公  訴  人  臺灣桃園地方法院檢察署檢察官
被      告  甲○○
            丙○○
共      同
選任辯護人  王道光律師
            姜至軒律師
            賴彌鼎律師
上列被告因違反商標法案件，經檢察官提起公訴（98年度偵字第
8811號），本院判決如下：
    主  文
丙○○共同犯商標法第八十二條之非法輸入侵害商標權之商品罪
，處有期徒刑伍月，如易科罰金，以新臺幣壹仟元折算壹日。扣
案之仿冒卡匣外殼伍個、卡匣貼紙貳佰零肆張及包裝盒貳佰個，
均沒收。
甲○○無罪。
    事  實
一、丙○○明知如附表所示之「GAMEBOY 」商標圖案，係日商任
    天堂株式會社（下稱任天堂會社）向我國經濟部智慧財產局
    申請註冊並取得專用權之商標，現仍於專用期間內，為受我
    國商標法保護之商標，任何人未經商標權人之同意或授權，
    不得於同一商品或類似商品，使用相同或近似於此等商標圖
    樣，竟於民國97年10月23日，丙○○即與自稱「趙先生」之
    真實年籍姓名不詳之大陸地區成年男子（下稱「趙先生」）
    經由MSN 約定，由「趙先生」自大陸寄送仿冒商品至丙○○
    提供之地址（即桃園縣林村三民路2 段552 號），由丙○
    ○收受後，再轉寄送至「趙先生」指定之收貨人，丙○○從
    中則每件可獲得新臺幣（下同）200 元之報酬。雙方談妥後
    ，丙○○即與「趙先生」共同基於意圖販賣而輸入仿冒商品
    之犯意聯絡，由丙○○提供「鄭秋霞、身分證字號Ｚ0000000
    00」供作申報上開仿冒商品進口納稅義務人資料，及「阿霞
    、電話0000000000」為上開仿冒商品之收件人資料，由「趙
    先生」將遊戲電路板（上含已封裝之IC）799 片（違反著作
    權法部分未據告訴）及標示有未經商標權人同意使用相同註
    冊商標「GAMEBOY 」商標圖樣之仿冒卡匣外殼5 個、卡匣貼
    紙204 張、包裝盒200 個（下稱系爭貨物），透過大陸地區
    深圳市全球公司委請不知情之倢葆企業有限公司（下稱倢葆
    公司）負責人尹慶麟報關，向財政部臺北關稅局申報自香港
    地區進口PCB 貨物（提單號碼：主號：000-00000000、分號
    ：A315903 ），並擬由不知情之深圳市華亞通快遞有限公司
    將上開仿冒品運送至桃園縣林村三民路2 段552 號（收件
    人：阿霞、身分證字號Ｚ000000000、電話0000000000）。嗣
    於97年10月24日凌晨2 時許，為財政部臺北關稅局人員在桃
    園縣大園鄉遠雄空運倉儲快遞貨物進口專區查獲，並扣得上
    開仿冒商品。
二、案經內政部警政署航空警察局移送臺灣桃園地方法院檢察署
    檢察官偵查起訴。
    理  由
甲、有罪部分
一、證據能力部分：按被告以外之人於審判外之陳述，雖不符合
    同法第159 條之1 至第159 條之4 之規定，但經當事人於審
    判程序同意作為證據，法院審酌該言詞陳述或書面陳述作成
    時之情況，認為適當者，亦得為證據。當事人、代理人或辯
    護人於法院調查證據時，知有第159 條第1 項不得為證據之
    情形，而未於言詞辯論終結前聲明異議者，視為有前項之同
    意，刑事訴訟法第159 條之5 定有明文。本判決下列所引用
    各該被告以外之人於審判外之陳述，當事人及辯護人於本院
    準備程序及審判期日中均表示無意見而不予爭執，且迄至言
    詞辯論終結前亦未聲明異議，本院審酌上開證據資料製作時
    之情況，且無違法不當及證明力明顯過低之瑕疵，認以之作
    為證據應屬適當，揆諸前揭規定，認該等審判外陳述均有證
    據能力，合先敘明。
二、上開犯罪事實，訊據被告丙○○固坦承有為「趙先生」代收
    系爭貨物，並將系爭貨物轉送於指定之收貨人，從中每件獲
    取200 元報酬之事實，然矢口否認有何違反商標法之犯行，
    辯稱：伊不知扣案物是仿冒商標的商品云云。經查：
  (一)扣案物業經台北關稅局查扣，其種類、數量有該局扣押貨物
    收據、搜索筆錄、扣案貨物照片等在卷（偵卷第36-37 頁）
    可稽；復有任天堂會社指定在中華民國之智慧財產權保護代
    理人太穎國際法律事務所出具之鑑定報告書、商標註冊證在
    卷（偵卷第34頁、審易卷第25-31 頁）可稽，確認扣案物外
    觀均使用任天堂會社之商標，是以扣案物確係侵害任天堂會
    社商標權之仿冒物無訛。
  (二)此外復有聯締國際有限公司報機明細表、派貨單、華亞通快
    遞有限公司簽收資料、進口快遞貨物簡易申報單、臺北關稅
    局進口貨樣收據、倢葆公司報機明細表、派件公司派件明細
    等在卷（偵卷第10-11 、28、33、44、46-161、172 頁）可
    稽，復經被告丙○○當庭供承報關資料為伊提供，伊就是收
    件人「阿霞」無訛，堪認系爭貨物確以桃園縣大園鄉○○路
    ○ 段552 號為收件地址，而由丙○○使用「阿霞」之名義收
    件。
  (三)被告丙○○雖以前揭情詞置辯，然衡諸常情，託運人利用快
    遞貨運業者運輸貨物，首重收件人能迅速、確實收受貨物，
    故託運人幾以真正之收件人為簽收單上記載之受件人，苟無
    特殊事由，實無記載非真正收件人之送達資料之理。本案實
    際收件人如與「趙先生」有正當之業務往來，當可依其地址
    循正常管道申報進關並收受貨品，何須輾轉透過被告丙○○
    冒用「鄭秋霞」名義為進口納稅之申報人？又何須以「阿霞
    」如此隱晦之名義為收件人收受貨物再轉寄？且代收報關包
    裹，焉可能不知包裹內所裝何物，否則豈有為圖每件200 元
    之小利，而自陷於寄件人隨時可能寄送違禁物品（例如毒品
    或槍砲）致己身罹於刑章之風險？此為一般客觀理性之人所
    不取，觀被告教育程度為高職畢業，為智識程度正常、社會
    閱歷非淺之人，自不可能在未確認包裹貨物之情形下，即貿
    然應允「趙先生」收受不明貨物。且被告丙○○於偵訊中先
    稱伊從事報關業，該收件址為當時任職之報關公司，公司會
    以伊之姓名收貨，對本案毫不知情，旋改稱伊母親會從大陸
    地區陸續寄東西至該址給伊，但伊未曾收過以鄭秋霞為收件
    人之包裹（偵卷第180 頁）；嗣於準備程序中稱伊私下代收
    大陸包裹並轉發以收取報酬，均係以其夫甲○○名義及身分
    證字號進口報關包裹，本案亦同，至於身分證字號有出入係
    報關行繕打錯誤（本院卷第44-46 頁）；嗣於審判中始稱伊
    因曾於戶籍地收受鄭秋霞之信件而乃取得鄭秋霞之個人資料
    ，於本案提供鄭秋霞之姓名及自己之身分證字號申報系爭貨
    物進口報關（本院99年9 月28日審判筆錄）等語，所述非惟
    前後矛盾，復對於本案為何須冒用非其本人姓名之「鄭秋霞
    」、「阿霞」為申報人及收件人，亦無法自圓其說。凡此種
    種，均係因本案貨物實係仿冒商品，冒用他人名義無非為規
    避查緝，是被告丙○○前揭所辯顯為臨訟飾卸之詞，委無足
    採。
  (四)按刑法共同正犯之成立，祇要行為人出於同謀犯罪之犯意聯
    絡即為已足，至所參與者究屬犯罪構成要件以內或以外之行
    為，不影響其正犯之構成，又若係參與犯罪構成要件以內之
    行為，則不論係出於自己參與犯罪之意思或幫助他人犯罪之
    意思，亦應成立共同正犯；祇有出於幫助他人犯罪之意思，
    而從事犯罪構成要件以外之行為，始得謂為幫助犯（最高法
    院99年度臺上字第6150號判決參照）。被告丙○○既明知系
    爭貨物為侵害商標權之商品，而與「趙先生」有同謀犯罪之
    犯意聯絡，且提供申報資料及收受系爭貨物均為輸入行為之
    一部，自屬構成要件以內之行為無訛，辯護人主張被告丙○
    ○僅為幫助犯云云，尚非可採。
  (五)綜上，被告犯罪事證明確，犯行洵堪認定，應依法論科。
三、核被告丙○○所為，係犯商標法第82條之非法輸入侵害商標
    權之商品罪。被告丙○○利用不知情之運輸業者將仿冒商品
    輸入我國，為間接正犯。又被告丙○○與「趙先生」就上開
    犯行，有犯意聯絡及行為分擔，均為共同正犯。爰審酌被告
    丙○○欠缺保護智慧財產權之觀念，率爾輸入仿冒商標之商
    品，影響商標權人之商譽及正常收益，並有礙我國保護智慧
    財產權之國際形象，再考量本案之仿冒商標商品數量，被告
    犯後矢口否認，態度非佳，並其犯罪之動機、目的、生活狀
    況及智識程度等一切情狀，量處如主文所示之刑，並諭知易
    科罰金之折算標準。扣案之仿冒「GAMEBOY 」商標卡匣外殼
    5 個、卡匣貼紙204 張、包裝盒200 個，不問屬於被告與否
    ，均應依商標法第83條之規定宣告沒收。
乙、無罪部分
一、公訴意旨略以：關於被告丙○○前揭經本院論罪科刑部分，
    被告甲○○係為共同正犯，因認被告甲○○亦涉犯商標法第
    82 條 之罪嫌等語。
二、按犯罪事實應依證據認定之，無證據不得認定犯罪事實；不
    能證明被告犯罪或其行為不罰者應諭知無罪之判決，刑事訴
    訟法第154 條第2 項、第301 條第1 項分別定有明文。事實
    之認定，應憑證據，如未能發現相當證據，或證據不足以證
    明，自不能以推測或擬制之方法，以為裁判基礎；認定不利
    於被告之事實，須依積極證據，苟積極證據不足為不利於被
    告事實認定時，即應為有利於被告之認定，更不必有何有利
    之證據；認定犯罪事實，所憑之證據，無論直接或間接證據
    ，其為訴訟上之證明，須於通常一般之人均不致於有所懷疑
    ，而得確信其為真實之程度者，始得據之為有罪之認定，倘
    其證明尚未達到此一程度，而有合理性懷疑之存在時，即無
    從為有罪之認定（最高法院40年臺上字第86號、30年上字第
    816 號、76年臺上字第4986號判例參照）。
三、公訴意旨認被告甲○○涉有上開罪嫌，無非係以被告甲○○
    及同案被告丙○○均自承門號0000000000號行動電話為甲○
    ○所申辦，而交由丙○○使用，並未遺失之事實，及倢葆公
    司96、97年歷次受理阿霞、鄭秋霞、丙○○委託報關之紀錄
    、鑑定證明書、商標檢索資料、台北關稅局扣押貨物收據、
    搜索筆錄、扣案物等為主要論據。
四、訊據被告甲○○堅決否認有違反商標法之犯行，辯稱：卷附
    報機明細表及送貨單記載之聯絡電話0000000000號行動電話
    ，係伊於94年5 月間申辦後即交付丙○○使用迄今，伊與丙
    ○○雖為夫妻，但各有工作，上班地點亦不相同，對本案實
    不知情等語。經查：
  (一)當今社會常態，行動電話之申請人與持用人為不同之人，所
    在多有，如申請人將行動電話交由信賴之親友持用，尚非不
    可想像，亦與經驗法則、論理法則無違。被告甲○○與丙○
    ○為夫妻關係，有2 人個人基本資料查詢結果在卷可稽。觀
    丙○○於審理中陳稱，該行動電話從申辦以來確係伊使用，
    當時尚未取得國民身分證，嗣後雖然取得國民身分證，但該
    門號行動電話使用已久，無更換必要等語（見本院99年7 月
    9 日準備程序筆錄、99年9 月28日審判筆錄），核與被告甲
    ○○所辯相符；且依丙○○之國民身分證所示，核發日期為
    96年10月9 日，而該門號行動電話為95年5 月22日啟用（見
    本院卷第32-2頁），斯時丙○○尚未取得國民身分證而無法
    自行申辦行動電話，則由被告甲○○交付其所申辦之行動電
    話予丙○○使用，尚稱合理。自不能僅憑該行動電話門號係
    被告所申請，復經填載於上開仿冒商品之報機明細表及送貨
    單，即遽認被告甲○○為本案共犯。
  (二)又丙○○前揭關於本案之辯解，固有前後不一致之矛盾，已
    如前述，惟皆為關於其自己涉犯本案犯行之辯解，尚與被告
    甲○○有無涉犯本案無關，自不得遽因共同被告之辯解不可
    採，以及丙○○始終迴護被告甲○○之情，逕認被告甲○○
    與其有犯意聯絡及行為分擔，而為被告甲○○不利之認定。
  (三)又被告甲○○雖前經內政部警政署刑事警察局實施測謊鑑定
    結果認：「受測人甲○○於測前會談陳述有關本案該批貨品
    被查獲之前並不知道貨品係仿冒之遊戲IC版等物，經測試結
    果呈不實反應」等語，有該局99年9 月16日刑鑑字第099012
    9953號鑑定書在卷可參（見本院卷第65-66 頁）。按測謊之
    鑑驗，係就受測人對相關事項之詢答，對應其神經、呼吸、
    心跳等反應而判斷，其鑑驗結果有時亦因受測人之生理、心
    理因素而受影響，測謊鑑驗之結果既會受到受測人之生理、
    心理因素而受影響，且人的行為、思想又無法量化，則測謊
    自不能如物理、化學試驗般獲得絕對之正確性，測謊之結果
    應係有其他可資信賴之積極或消極證據存在之情形下，作為
    補強證據證明力參考之用，而非可作為判斷事實之唯一及絕
    對之憑證（最高法院97年度臺上字第2200號判決意旨參照）
    。是上開鑑定結果，本即非可作為判斷事實之唯一及絕對之
    憑證，況上開鑑定係就被告甲○○是否知悉上開貨品係仿冒
    之遊戲IC版乙節為測謊鑑定，並非針對其是否參與本件非法
    輸入侵害商標權商品乙節為測謊鑑定，被告甲○○既與被告
    丙○○為夫妻至親，則被告甲○○知悉被告丙○○從事本件
    非法輸入侵害商標權商品犯行，衡情本有可能，惟縱使被告
    甲○○知悉上開貨品為仿冒商品，因本件並無積極證據足資
    證明被告甲○○有參與本件非法輸入侵害商標權商品犯行，
    自不能僅以上開測謊鑑定結果，逕認被告甲○○為本件被告
    丙○○非法輸入侵害商標權商品犯行之共犯。
五、綜上所述，被告甲○○所辯尚非全然無稽，公訴意旨所憑事
    證，客觀上未達於通常一般之人均不致於有所懷疑，而得確
    信其為真實之程度，而有合理性懷疑之存在，自無從形成被
    告有罪之確信，此外，本院復查無其他積極證據足以證明被
    告確有違反商標法之犯行，自屬不能證明其犯罪，揆諸前揭
    說明，應諭知被告甲○○無罪之判決。
據上論斷，應依刑事訴訟法第299 條第1 項前段、第301 條第1
項，商標法第82條、第83條，刑法第11條前段、第28條、第41條
第1 項前段，判決如主文。
本案經檢察官乙○○到庭執行職務。
中    華    民    國    99    年    10    月    27    日
                  刑事第七庭審判長法  官  鄭吉雄
                                  法  官  廣于霙
                                  法  官  毛松廷
以上正本證明與原本無異。
如不服本判決應於收受判決後10日內向本院提出上訴書狀，並應
敘述具體理由。其未敘述上訴理由者，應於上訴期間屆滿後20日
內向本院補提理由書( 均須按他造當事人之人數附繕本) 「切勿
逕送上級法院」。
                                  書記官  何伊羚
中    華    民    國    99    年    10    月    27    日
附表：
    專用權公司：任天堂股份有限公司
    商標註冊號數：00000000
    專用效期：105年12月31日
    指定使用商品名稱：實驗室用儀器；計步器；配電控制器；
                      乾電池；電氣磁性測定器；電線及纜線
                      ；相機裝置；電影器材裝置；眼鏡；行
                      動電話及其組件；電氣通訊器具；已錄
                      音之雷射唱盤；唱片；電子樂器用錄有
                      自動演奏程式之電子電路及唯讀光碟；
                      節拍器；電腦；電腦用錄有遊戲程式之
                      電子電路、磁碟、光碟及其他記憶體；
                      電腦程式；積體電路；臭氧產生器；電
                      解槽；營業用電視遊樂器；營業用電視
                      遊樂器用程式；營業用電視遊樂器用錄
                      有程式之電子電路、光碟、唯讀卡帶及
                      其他記憶體；家庭用電視遊樂器；家庭
                      用電視遊樂器用程式；家庭用電視遊樂
                      器用錄有遊戲程式之電子電路、光碟、
                      唯讀卡帶及其他記憶體；家庭用電視遊
                      樂器用控制器、操縱桿、記憶卡；掌上
                      型液晶遊樂器用程式；掌上型液晶遊樂
                      器用錄有程式之電子電路、光碟、唯讀
                      卡帶及其他記憶體；吃角子老虎機；運
                      動技能訓練用模擬機；駕駛技能訓練用
                      模擬機；回轉變流機；調相機；電熨斗
                      ；電捲髮器；電燙髮鋏；電子警報器；
                      鐵路用信號器；交通工具故障警告三角
                      標誌；發光式機械式道路標誌；火災警
                      報器；瓦斯漏氣警報器；事故防護用手
                      套；滅火器；消防栓；消防水帶用噴頭
                      ；消防車；消防艇；自動噴水消防滅火
                      器；防盜警報器；安全帽；防火衣；防
                      塵面罩；防毒面罩；磁心；汽車點煙器
                      ；電阻線；電極；焊接用面罩；已曝光
                      電影底片；幻燈片；幻燈片框；錄有影
                      像之影碟、影帶；電子出版品；加油站
                      發油泵；自動販賣機；停車場用自動投
                      幣式出入門裝置；收銀機；計算尺；硬
                      幣計算選別機；作業紀錄機；照片複製
                      機；手動計算機；時間記錄器；打卡機
                      ；票數計算機；記帳機；郵票黏貼檢查
                      機；潛水用配重腰帶；橡皮潛水服；救
                      生圈；運動用保護安全帽；潛水用具；
                      潛水用呼吸調節器；檢卵器；電焊設備
                      ；電動開關門器；潛水用耳塞、工業安
                      全防音耳塞；掌上型液晶遊樂器用交流
                      配接器；掌上型液晶遊樂器用光學效能
                      螢幕防護罩；藍圖照相複印機；凸板複
                      印機；郵票印花計算機。
                      事務用紙；紙製包裝用容器；家庭用食
                      品包裝用保鮮膜；紙製垃圾收集袋；塑
                      膠製垃圾收集袋；衛生紙巾；樣板紙；
                      紙毛巾；紙桌巾；紙製餐巾；紙手巾；
                      紙製旗幟；紙旗子；紙手帕；嬰兒用紙
                      尿布；裁縫用粉筆；行李識別紙標籤；
                      彩券；雜誌；報紙；印刷出版品、印刷
                      刊物；字畫、圖畫；相片；相片架；辦
                      公用或家庭用漿糊及粘膠；姓名地址印
                      寫機；印刷用空鉛；印字用色帶；鉛字
                      ；自動貼郵票機；文件自動裝訂機（事
                      務用）；事務用信封封口機；消印機；
                      製圖用儀器；畫刷；打字機；支票金額
                      印刷機；謄寫板；文書裁斷機；封蠟；
                      壓印模板；自動削鉛筆機；輪轉謄寫機
                      ；魚缸；原子筆；橡皮擦；筆記本；卡
                      片；手冊；便箋；信封；鉛筆；自動鉛
                      筆；貼紙；商標吊牌；紙製商標；鉛筆
                      盒。
                      遊戲器具；圍棋；象棋；紙牌遊戲玩具
                      組；百家詩紙牌；骰子；雙六（升官圖
                      遊戲）；骰子杯；跳棋；西洋棋；西洋
                      跳棋；魔術用具；骨牌；撲克牌；花紙
                      牌；麻將；撞球台；撞球的球桿；撞球
                      的球；紙牌遊戲玩具；掌上型液晶顯示
                      遊樂器；拼圖玩具；玩具；玩偶；玩賞
                      動物玩具；運動用具；雪屐用蠟；釣魚
                      用具（鉛錘、沉子除外）；昆蟲採集用
                      具；游泳用浮板；掌上型液晶遊樂器專
                      用套；日式紙牌。
                      彩券發行；配音製作；錄影帶編輯；專
                      門學校（教育）；備有膳宿學校；函授
                      課程；教育信息的提供；對個人之技能
                      與學術等能力程度做甄別及檢定核；知
                      識或技術方面之傳授；體操教導；職業
                      訓練、職業輔導（教育或訓練之諮詢）
                      ；幼稚園；體育教育；實地訓練（示範
                      ）；宗教教育；教學；講課；舉辦各種
                      講座；舉辦討論會；舉辦會議；舉辦研
                      習會；舉辦座談會；舉辦專題討論會；
                      俱樂部服務（娛樂或教育）；舉辦教育
                      競賽及舉辦娛樂競賽；舉辦文教展覽；
                      動物訓練服務；動物園；提供線上電子
                      刊物服務（不可下載）；圖書巡迴服務
                      ；流動圖書館服務；電子編輯出版；書
                      藉出版；線上電子書藉及雜誌之出版；
                      教科書出版（廣告品除外）；電影、歌
                      劇之演出、話劇之演出及音樂之演奏的
                      企劃、籌辦；籌辦娛樂活動；提供娛樂
                      活動資訊；休閒活動資訊；影片之製作
                      ；標示字幕說明服務；錄影片之製作；
                      電影劇本編輯服務；馬戲團、動物表演
                      ；演藝人員演出服務；管弦樂隊表演服
                      務；現場演奏或表演；戲劇製作；電台
                      及電視節目之策劃、製作；電台娛樂節
                      目策劃；電視娛樂節目製作；音樂作曲
                      服務；藝術模特兒服務；舉辦運動競賽
                      ；舉辦選美競賽；假日露營服務；提供
                      電子遊戲服務；舉辦舞會；聚會之籌辦
                      ；運動露營服務；電影攝影棚出租；攝
                      錄影；健身房服務；高爾夫球場；運動
                      場；競技場租賃；網球場租賃；舉辦體
                      育活動；遊樂園；舞廳；賭場；夜總會
                      ；電腦網路遊樂場；電子遊藝場；藉由
                      家庭用電視遊樂器提供影音欣賞；藉由
                      掌上型液晶遊樂器提供影音欣賞；藉由
                      業務用電視遊樂器提供影音欣賞；藉由
                      家庭用電視遊樂器提供線上遊戲服務；
                      藉由掌上型液晶遊樂器提供線上遊戲服
                      務；藉由業務用電視遊樂器提供線上遊
                      戲服務；提供賭博場所；視聽歌唱業；
                      提供線上遊戲服務（由電腦網路）；電
                      腦網路遊樂場；藉由家庭用電視遊樂器
                      提供遊樂網遊戲服務；藉由掌上型液晶
                      遊樂器提供遊樂網遊戲服務；藉由業務
                      用電視遊樂器提供遊樂網遊戲服務；音
                      樂廳；電影院；影劇院；博物館；演出
                      座位預訂；影片租賃；舞台之音響及燈
                      光設備之出租服務；電影片租賃；電影
                      攝影場出租；潛水設備租賃；運動設備
                      租賃（車輛除外）；視聽設備租賃；攝
                      錄像機租賃；電視及收音機租賃；攝影
                      機租賃；卡式錄放影機租賃；書籍、雜
                      誌出租；唱片租賃；錄影帶租賃；表演
                      場所出租；舞台布景租賃；微縮影片攝
                      影；攝影；錄影；攝影報導；手語翻譯
                      ；翻譯；新聞採訪服務。
    商標圖樣：

司法院資訊處製作；財團法人民間司法改革基金會備份。
